---
title: "euclidian"
output: html_document
---

```{r setup, include=FALSE}
knitr::opts_chunk$set(echo = TRUE)
```

### import library 
```{r}
library(readr)  #Membaca data
library(dplyr)  #Data processing
library(DT)     #Menampilkan tabel agar mudah dilihat di browser
```

### Library yang dibutuhkan untuk hierarchical clustering
```{r}
library(stats)
library(cluster) #untuk melakukan cluster
```


#Pertama meng-input data 
```{r}
dataHirarki <- read.csv("dataHirarki.csv",sep=";")
str(dataHirarki)
dataHirarki
```

##Menghitung Matriks Distance
Matriks distance merupakan matriks yang berisikan pasangan jarak antar objek yang dihitung dengan Euclidian Distance. Dalam R, matriks distance dapat dihitung dengan menggunakan fungsi dist()
```{r}
d <- dist(dataHirarki, method = "euclidean")
d
```

##Memulai Analisis Klaster
#Metode 1. Single Linkage

Untuk melakukan metode Single Linkage, dalam R dapat menggunakan fungsi hclust() kemudian memasukkan argument ‘single’ pada parameter ‘method’
```{r}
hc_single <- hclust(d = d, method = "single")
hc_single
```

#MEMBUAT DENDOGRAM
Ketika menggunakan R, untuk membuat dendogram cukup dengan menggunakan fungsi plot(); sedangkan ketika menghitung manual dengan cara membuat plot antara objek/pengamatan dan mengubungkannya ketika antar objek/pengamatan tergabung menjadi satu klaster berdasarkan jarak minimum yang telah dihitung.
```{r}
plot(hc_single, hang = -1) #Menampilkan Dendogram
```

#Metode 2. Complete Linkage
Untuk melakukan metode Single Linkage, dalam R dapat menggunakan fungsi hclust() kemudian memasukkan argument ‘complete’ pada parameter ‘method’.
```{r}
hc_complete <- hclust(d = d, method = "complete")
hc_complete
```

#MEMBUAT DENDOGRAM
Ketika menggunakan R, untuk membuat dendogram cukup dengan menggunakan fungsi plot(); sedangkan ketika menghitung manual dengan cara membuat plot antara objek/pengamatan dan mengubungkannya ketika antar objek/pengamatan tergabung menjadi satu klaster berdasarkan jarak minimum yang telah dihitung.
```{r}
plot(hc_complete, cex = 0.6, hang = -1) #Menampilkan Dendogram
abline(h = 4, col = 'red')
```

#Metode 3. Average Linkage
Untuk melakukan metode Single Linkage, dalam R dapat menggunakan fungsi hclust() kemudian memasukkan argument ‘average’ pada parameter ‘method’.
```{r}
hc_average <- hclust(d = d, method = "average")
hc_average
```

#MEMBUAT DENDOGRAM
Ketika menggunakan R, untuk membuat dendogram cukup dengan menggunakan fungsi plot(); sedangkan ketika menghitung manual dengan cara membuat plot antara objek/pengamatan dan mengubungkannya ketika antar objek/pengamatan tergabung menjadi satu klaster berdasarkan jarak minimum yang telah dihitung.
```{r}
plot(hc_average, hang =-1)#menampilkan Dendogram
```

### Menghitung menggunakan fucntion agnes 
Kedua fungsi ini sangat mirip (hclust dan agnes) namun, dengan fungsi agnes kita juga bisa mendapatkan koefisien aglomeratif, yang mengukur jumlah struktur pengelompokan yang ditemukan (nilai lebih dekat ke 1 menyarankan struktur pengelompokan yang kuat).

### Koefisien Aglomeratif
```{r}
hc2$ac
```
### membandingkan beberapa metode aglomeratif

# membuat vector untuk membandingkan metode aglomeratif
```{r}
m <- c( "average", "single", "complete")
names(m) <- c( "average", "single", "complete")
```

# membuat fungsi untuk menghitung koefisien
# import library purrr untuk melakukan iterasi
```{r}
library(purrr)
ac <- function(x) {
    agnes(dataHirarki, method = x)$ac
}
map_dbl(m, ac)
```

## dari hasil perbandingan diatas didapat metode complete memiliki koefisien aglomeratif yang lebih tinggi dibandingkan metode lainnya

# berikut dendogramnya
```{r}
hc3 <- agnes(d, method = "complete")
pltree(hc3, cex = 0.6, hang = -1, main = "Dendrogram of agnes")
```





