---
title: "DecisionTree_C45J48"
author: "185314135_DharuJiwoPambudi"
date: "6/5/2021"
output: html_document
---

```{r setup, include=FALSE}
knitr::opts_chunk$set(echo = TRUE)
```

## R Markdown
Membangun Decision Tree menggunakan algoritma C45 = J48 dari Weka
Apa itu decision tree ?

Decision Trees termasuk kedalam metode pembelajaran supervised learning. Merupakan algoritma yang digunakan untuk melakukan tugas klasifikasi dan regresi. Decision Tree merupakan algoritma yang powerfull, memiliki kemampuan untuk melakukan fitting dataset yang kompleks. Selain itu, DT merupakan komponen dasar untuk membangun random forest. yang merupakan algoritme yang potensial saat ini.
Library yang digunakan

Untuk membangun DT dapat menggunakan 2 library yaitu :

    library(party), fungsi ctree –> positive dan negative
    library(rpart), fungsi rpart –> gini (CART)
    library(RWeka), fungsi J48 –> c45

Langkah pembuatan model decision tree

Langkah-langkah untuk membangun model DT menggunakan R adalah:
Step 1 : Import data
Step 2 : Preprocessing data
Step 3 : Membuat training data dan testing data
Step 4 : Membangun model decision Tree
Step 5 : Membuat prediksi
Step 6 : Evaluasi model / mengukur performance
Step 7 : Tuning parameter
Step 1) Import Data

Data yang akan digunakan untuk memahami pembuatan model decision tree adalah dataset pelamar “Diterima” berdasarkan IPK, Wawancara dan test Psikologi. Adapun datanya adalah sebagai berikut:
``
```{r}
trainData <- read.csv("dataditerima.csv",sep=";")
str(trainData)
trainData
```
Step 2) Preprocessing Data

Beberapa tahapan preprosesing data yang perlu dilakukan :

    Pastikan dataset telah memiliki kelas tujuan yang bertipe kategorikal (kasus klasifikasi).
    Tidak ada data yang NA / bernilai null
    Tentukan variabel-variabel yang akan digunakan untuk proses klasifikasi. Variabel yang tidak digunakan dapat dihilangkan.
    Pada tahap ini perhatikan dataset yang digunakan. Tentukan class tujuan dan ubah tipe dari class tujuan.
    Jika diperlukan lakukan proses suffle dataset (mengacak kembali dataset), terutama jika dataset yang digunakan akan digunakan untuk training dan testing.

Untuk kasus “Diterima” tahapan preprosesing yang dilakukan adalah membuat variabel Diterima menjadi bertipe factor karena merupakan atribut/variabel kategorikal sebagai kelas tujuan.

```{r}
trainData$Diterima <- factor(trainData$Diterima)
str(trainData)
```
Step 3) Membuat training data dan testing data

Data testing dibuat pada file terpisah
```{r}
testData <- read.csv("dataditerimatesting.csv",sep=";")
testData$Diterima <- factor(testData$Diterima)
str(testData)
testData
```
Step 4) : Membangun model decision Tree

untuk membangun model, gunakan fungsi J48 merupakan algoritma C4.5 dari library RWeka. Sintaknya adalah :

J48(formula, data, subset, na.action,
control = Weka_control(), options = NULL)

Arguments:, - formula = variabel-variabel untuk membangun model - data : data yang digunakan untuk membangun model - subset : optional - control : menggunakan weka_control

Weka_controll(R = TRUE, M=5)



```{r}
Sys.setenv('JAVA_HOME'="C:/Program Files/Java/jdk-14.0.2/")
library(RWeka)
```

```{r}
library(rJava)
##install.packages("rJava")

##default:
trainData$IPK <- factor(trainData$IPK)
trainData$Wawancara <- factor(trainData$Wawancara)
trainData$Psikologi <- factor(trainData$Psikologi)
str(trainData)
trainData
```

```{r}
formula <- Diterima~Wawancara+IPK+Psikologi
fit <- J48(formula,data=trainData)
fit
summary(fit)
```
```{r}
fit <- PART(formula,data=trainData)
fit
```

```{r}
summary(fit)
```

```{r}
table(predict(fit), trainData$Diterima)
```

```{r}
testData$IPK <- factor(testData$IPK)
testData$Wawancara <- factor(testData$Wawancara)
testData$Psikologi <- factor(testData$Psikologi)
str(testData)
```

```{r}
prediksi <- predict(fit,newdata=testData,type="class")
prediksi
```

```{r}
table_mat <- table(testData$Diterima,prediksi)
table_mat
```
```{r}
library(caret)
confusionMatrix(table(testData$Diterima,prediksi))
```


```{r}
    control <- Weka_control(R=TRUE,M=2)
    tune_fit <- J48(Diterima~.,data=trainData,control=Weka_control(R=FALSE))
    tune_fit
```
```{r}
    if(require("partykit", quietly = TRUE)) plot(tune_fit)
```

